【裁判字號】    97,交聲,604
【裁判日期】    970930
【裁判案由】    聲明異議
【裁判全文】
臺灣彰化地方法院交通事件裁定        97年度交聲字第604號
移
異 議 人 即
受 處 分 人  甲○○
上列異議人即受處分人因違反道路交通管理處罰條例案件，對於
交通部公路總局臺中區監理所彰化監理站民國97年4 月22日彰監
四字第裁64-AR0000000號處分不服，聲明異議，本院裁定如下：
    主  文
原處分撤銷。
甲○○機器腳踏車駕駛人，不在規定車道行駛，處罰鍰新臺幣陸
佰元，並記違規點數壹點。
    理  由
一、聲明異議意旨略以：異議人即受處分人甲○○雖有違規駕駛
    之情事，但違規時異議人在台北上班，並未住在戶籍地之彰
    化市，異議人於96年6 月間曾向士林區監理站辦理變更行照
    之地址至台北市○○路，卻因非戶籍地而無法辦理變更，因
    異議人並未收到舉發違規通知單，才會逾期未繳納罰鍰，卻
    遭原處分機關裁決處罰鍰新臺幣（下同）1800元，為此聲明
    異議，請求裁處較低罰鍰等語。
二、原處分意旨略以：異議人甲○○騎乘車牌號碼KFM-045 號重
    型機車，於民國96年8 月1 日下午4 時48分許，在臺北市承
    德橋上，因有「機器腳踏車不在規定車道行駛」違規情事，
    為臺北市政府警察局交通警察大隊掣單逕行舉發，惟異議人
    未於應到案日期前到案，經交通部公路總局臺中區監理所彰
    化監理站於97年4 月22日，依道路交通管理處罰條例第45條
    第13款之規定，裁處異議人1800元之罰鍰，並記違規點數1
    點。
三、按違反道路交通管理事件行為人，未依規定自動繳納罰鍰，
    或未依規定到案聽候裁決，處罰機關應依基準表於舉發違反
    道路交通管理事件通知單送達且逾越應到案期限60日之3 個
    月內，逕行裁決之，違反道路交通管理事件統一裁罰基準及
    處理細則第44條第1 項雖定有明文；惟該條項規定係以行為
    人經合法收受違反道路交通管理事件通知單後，無正當理由
    未依規定自動繳納罰款或未依規定到案聽候裁決，方有適用
    。易言之，如該通知單根本未合法送達予行為人，即難認行
    為人有故意不依規定自動繳納罰鍰、或不依規定到案聽候裁
    決，而可任由處分機關依前揭規定對行為人逕行裁決。又按
    處理違反道路交通管理事件，有關文書送達之程序，依行政
    程序法之規定。送達，於應受送達人之住居所、事務所或營
    業所為之。於應送達處所不獲會晤應受送達人時，得將文書
    付與有辨別事理能力之同居人、受僱人或應送達處所之接收
    郵件人員。送達，不能依前2 條規定為之者，得將文書寄存
    送達地之地方自治或警察機關，並作送達通知書兩份，一份
    黏貼於應受送達人住居所、事務所、營業所或其就業處所門
    首，另一份交由鄰居轉交或置於該送達處所信箱或其他適當
    位置，以為送達。前項情形，由郵政機關為送達者，得將文
    書寄存於送達地之郵政機關。寄存機關自收受寄存文書之日
    起，應保存3 個月。違反道路交通管理事件統一裁罰基準及
    處理細則第5 條、行政程序法第72條第1 項前段、第73條第
    1 項及第74條分別定有明文。又參照違反道路交通管理事件
    統一裁罰基準及處理細則所附「違反道路交通管理事件統一
    裁罰基準表」（適用於96年1 月1 日以後違規）之規定，對
    於違反道路交通管理處罰條例第45條第13款之違規情形，於
    期限內繳納或聽候裁決者，機器腳踏車駕駛人處罰鍰600 元
    。
四、經查：本件異議人甲○○並不否認伊有騎乘上述機車於前揭
    時、地不在規定車道行駛之違規事實，僅辯稱：因伊未於該
    舉發違規通知單所定之繳納期限前收受該通知單，致無法處
    罰最低金額之罰鍰等語。查異議人騎乘車牌號碼KFM-045 號
    重型機車，於96年8 月1 日下午4 時48分許，在臺北市承德
    橋上，因有「機器腳踏車駕駛人，不在規定車道行駛」違規
    情事，為臺北市政府警察局交通警察大隊掣單逕行舉發，惟
    因「招領逾期」致無法投遞而遭退回，原舉發機關遂依行政
    程序法第74條之規定，於96年9 月13日辦理大宗郵件交寄，
    惟於96年9 月19日復退回臺北市政府警察局交通警察大隊，
    而未完成將前開通知單寄存送達異議人即受處分人戶籍地所
    轄郵局之程序，此有臺北市民權郵局傳真查詢國內各類掛號
    郵件查單、掛號郵件簽收（收據）清單及本院97年8 月29日
    電話洽辦公務紀錄單各1 紙在卷可稽。茲考諸本件舉發違規
    通知單並未合法送達予異議人，異議人自無從於應到案日期
    前自動繳納罰鍰或到案聽候裁決，原處分機關對本件異議人
    仍依違反道路交通管理事件統一裁罰基準及處理細則第44條
    第1 項規定逕行裁決，於法尚有未合。
五、綜上所述，本件異議人並未就違規情節提出異議，堪認異議
    人即受處分人有前揭不在規定車道行駛之違規事實無訛。惟
    原處分機關未慮及前揭不合法之情形，逕行裁處1800元之罰
    鍰，原處分自屬無可維持，是本件聲明異議為有理由，應由
    本院將原處分予以撤銷，就前揭違規行為，改依道路交通管
    理處罰條例第45條第13款、第63條第1 項及違反道路交通管
    理事件統一裁罰基準表之規定，裁處如主文第2 項所示之處
    分，以資適法。
六、據上論斷，應依道路交通管理處罰條例第87條第2 項、道路
    交通案件處理辦法第20條，裁定如主文。
中    華    民    國    97    年    9     月    30    日
                  交通法庭            法  官  郭麗萍
以上正本證明與原本無異。
如不服本裁定，應於裁定送達後五日內向本院提出抗告狀 (須附
繕本)。
中    華    民    國    97    年    9     月    30    日
                                      書記官  吳冠慧


司法院資訊處製作；財團法人民間司法改革基金會備份。
